【裁判字號】    97,訴,2141
【裁判日期】    970627
【裁判案由】    毒品危害防制條例
【裁判全文】
臺灣板橋地方法院刑事判決              97年度訴字第2141號
公  訴  人  臺灣板橋地方法院檢察署檢察官
被      告  甲○○
                      樓
                    （現於臺灣臺北看守所另案羈押中）
上列被告因違反毒品危害防制條例案件，經檢察官提起公訴（97
年度毒偵字第3495號），被告於本院準備程序進行中，就被訴犯
罪事實為有罪之陳述，本院告知簡式審判程序之旨，並聽取其與
公訴人之意見後，經合議庭裁定由受命法官獨任進行簡式審判程
序審理後，判決如下：
    主  文
甲○○施用第一級毒品，累犯，處有期徒刑玖月；又施用第二級
毒品，累犯，處有期徒刑陸月，扣案之吸食器壹組，沒收。應執
行有期徒刑壹年，扣案之吸食器壹組，沒收。
    事  實
一、甲○○曾因施用毒品案件，經本院分別以87年度毒聲字第58
    1 號、88年度毒聲字第4969號刑事裁定令入勒戒處所觀察、
    勒戒後，均認無繼續施用毒品之傾向，先後於民國87年8 月
    3 日、88年8 月23日執行完畢釋放出所，並由臺灣板橋地方
    法院檢察署（下稱板橋地檢署）檢察官分別以87年度偵字第
    14049 號、88年毒偵字第166 號為不起訴處分確定；又於89
    年間因施用毒品案件，除經本院以89年度毒聲字第2017號刑
    事裁定令入戒治處所施以強制戒治外，並經板橋地檢署檢察
    官以89年度毒偵字第2558號提起公訴，由本院以89年度易字
    第1961號刑事判決處有期徒刑8 月確定，及因轉讓毒品案件
    ，經本院以88年度訴字第1838號刑事判決處有期徒刑7 月確
    定，嗣經本院以89年度聲字第2675號刑事裁定上開二罪刑定
    應執行有期徒刑1 年2 月確定，且於90年7 月4 日因縮短刑
    期期滿執行完畢出監；復於91年間因施用毒品案件，除經本
    院以91年度毒聲字第3958號刑事裁定令入戒治處所施以強制
    戒治1 年，嗣於93年1 月9 日因修正施行後之毒品危害防制
    條例已刪除對於二犯以上之施用毒品行為人施以強制戒治之
    規定，始免予強制戒治而未繼續執行強制戒治外，並經板橋
    地檢署檢察官以91年度毒偵字第2206號提起公訴，由本院以
    92年度訴緝字第171 號刑事判決處有期徒刑10月確定，及於
    93年間因施用毒品案件，經本院以93年度訴字第81號刑事判
    決分別處有期徒刑10月、6 月，且定應執行有期徒刑1 年3
    月確定，嗣經本院以93年度聲字第771 號刑事裁定上開三罪
    刑定應執行有期徒刑2 年確定，且於94年11月10日因縮短刑
    期期滿執行完畢出監；再於96年間因施用毒品案件，經本院
    以96年度訴字第2555號刑事判決處有期徒刑8 月、8 月、5
    月、5 月，定應執行有期徒刑1 年10月，嗣經上訴後，由臺
    灣高等法院以96年度上訴字第5022號刑事判決駁回上訴確定
    （尚未執行）。
二、詎其仍不知悔改，猶於觀察、勒戒執行完畢釋放後5 年內已
    再犯被追訴處罰，竟分別基於施用第一級毒品海洛因及施用
    第二級毒品甲基安非他命之犯意，於97年4 月3 日晚上9 時
    許，在其位於臺北縣三重市○○街29巷12號2 樓居所（起訴
    書誤載為「於97年4 月4 日11時2 分許為警採集尿液前回溯
    26小時內之某時，在不詳地點」），以注射針筒注射靜脈之
    方式，施用海洛因，及於同日晚上7 時許，在上址，以燒烤
    玻璃球吸食煙霧之方式，施用甲基安非他命；嗣於同年月4
    日凌晨0 時35分許，在上址為警查獲，並扣得其所有供己施
    用甲基安非他命用之吸食器1 組，且經警採集其尿液送驗，
    結果呈海洛因代謝物之嗎啡及安非他命、甲基安非他命陽性
    反應，始查悉上情。
三、案經臺北市政府警察局內湖分局移送板橋地檢署檢察官偵查
    起訴。
    理  由
壹、程序方面：本件被告甲○○所犯係死刑、無期徒刑、最輕本
    刑3 年以上有期徒刑以外之罪，其於準備程序就前揭被訴事
    實為有罪之陳述，經法官告知簡式審判程序之旨，並聽取其
    與公訴人之意見後，本院認無不得或不宜改依簡式審判程序
    進行之處，爰依刑事訴訟法第273 條之1 第1 項、第284 條
    之1 之規定，由本院合議庭裁定本件由受命法官獨任進行簡
    式審判程序，合先敘明。
貳、實體方面：
一、上開事實，業據被告迭於警詢、偵訊及本院訊問時自白不諱
    ，且被告於前開時間採集之尿液經送驗，結果呈嗎啡之陽性
    反應乙節，此有台灣尖端先進生技醫藥股份有限公司出具20
    08/04/17之濫用藥物檢驗報告及臺北市政府警察局偵辦毒品
    案件尿液檢體委驗單各乙份（詳見偵查卷第28及49頁）在卷
    可稽，並有扣案之被告所有供其施用甲基安非他命用之吸食
    器1 組可證。故被告之自白核與事實相符，應堪予採信。是
    本案事證已臻明確，被告犯行洵堪認定，應予依法論科。
二、論罪科刑部分：
(一)、按施用毒品經觀察、勒戒或強制戒治執行完畢釋放後，5 年
    後再施用毒品，應適用毒品危害防制條例第20條第1 、2 項
    之規定，同條例第20條第3 項定有明文。又按於92年7 月9
    日新修正之毒品危害防制條例刪除二犯及三犯之規定，一改
    修法前繁雜之處遇程序，僅將施用毒品者簡化區分為初犯、
    再犯，並認施用毒品者係屬病患性犯人，以觀察、勒戒戒除
    其身癮，並以強制戒治去除其心癮。經觀察、勒戒或強制戒
    治執行完畢釋放後，若係5 年後再犯該條例第10條施用毒品
    罪者，與同條例第20條第1 項、第2 項關於「初犯」之處理
    方式相同，檢察官應先聲請法院裁定令被告入勒戒處所觀察
    、勒戒，並視有無繼續施用毒品傾向，決定應予釋放、為不
    起訴之處分，或應聲請法院裁定令入勒戒處所強制戒治；若
    係5 年內「再犯」同條例第10條施用毒品罪者，依同條例第
    23條第2 項規定，檢察官則應依法追訴。觀諸該條例第20條
    第3 項之修正理由：「觀察、勒戒或強制戒治5 年後再犯者
    ，顯見前所實施之觀察、勒戒或強制戒治已足以遮斷其施用
    毒品之癮，為期自新及協助其戒除毒癮，對此5 年後再犯者
    ，爰明定仍適用初犯之規定，先經觀察、勒戒、強制戒治之
    程序。」及同條例第23條第2 項之修正理由：「為配合簡化
    施用毒品犯之刑事處遇程序，並鑑於經觀察、勒戒或強制戒
    治執行完畢釋放後5 年內再犯者，其再犯率甚高，原據以實
    施之觀察、勒戒及強制戒治既已無法收其實效，自應施以刑
    事處遇。」顯然如施用毒品者係前經觀察、勒戒或強制戒治
    等治療程序執行完畢5 年後，始再施用毒品之「初犯」，因
    前所執行之觀察、勒戒或強制戒治已足收戒除毒癮之效，自
    應重新執行觀察、勒戒或強制戒治等治療程序，並於治療程
    序執行完畢後，由檢察官為不起訴處分，毋庸對之追訴處罰
    ；反之，在「再犯」之情形，因其先前所為治療程序顯未能
    收戒斷毒癮之效，且考量施用毒品者之再犯率偏高，乃簡化
    其刑事處遇程序，而逕予追訴處罰，不再施以治療程序。參
    酌上開立法理由，修正毒品危害防制條例就施用毒品者，祇
    於「初犯及5 年後再犯」二種情形，有其追訴條件之限制，
    即須於初犯經觀察、勒戒或強制戒治釋放後，5 年內均無施
    用毒品之行為，始能認其前所實施之觀察、勒戒或強制戒治
    已足遮斷毒癮，而得於5 年後再犯時，再予適用初犯之規定
    ，重行觀察、勒戒等程序。倘5 年內已經再犯，被依法追訴
    處罰，縱其第三次（或第三次以上）施用毒品之時間在初犯
    釋放5 年以後，即與「5 年後再犯」之情形有別，且因已於
    「5 年內再犯」，顯見其再犯率甚高，原實施觀察、勒戒或
    強制戒治，已無法收其實效，而無5 年戒斷期之存在，自無
    再經觀察、勒戒或強制戒治之必要，應由檢察官逕行起訴，
    始符新法修正之本旨，最高法院95年度臺上字第1071號、95
    年度臺非字第59號判決意旨可資參照。經查，被告曾因施用
    毒品案件，經本院分別以87年度毒聲字第58 1號、88年度毒
    聲字第4969號刑事裁定令入勒戒處所觀察、勒戒後，均認無
    繼續施用毒品之傾向，先後於87年8 月3 日、88年8 月23日
    執行完畢釋放出所，並由板橋地檢署檢察官分別以87年度偵
    字第14049 號、88年毒偵字第166 號為不起訴處分確定；又
    於89年間因施用毒品案件，除經本院以89年度毒聲字第2017
    號刑事裁定令入戒治處所施以強制戒治外，並經板橋地檢署
    檢察官以89年度毒偵字第2558號提起公訴，由本院以89年度
    易字第1961號刑事判決處有期徒刑8 月確定，及因轉讓毒品
    案件，經本院以88年度訴字第1838號刑事判決處有期徒刑7
    月確定，嗣經本院以89年度聲字第2675號刑事裁定上開二罪
    刑定應執行有期徒刑1 年2 月確定，且於90年7 月4 日因縮
    短刑期期滿執行完畢出監；復於91年間因施用毒品案件，除
    經本院以91年度毒聲字第3958號刑事裁定令入戒治處所施以
    強制戒治1 年，嗣於93年1 月9 日因修正施行後之毒品危害
    防制條例已刪除對於二犯以上之施用毒品行為人施以強制戒
    治之規定，始免予強制戒治而未繼續執行強制戒治外，並經
    板橋地檢署檢察官以91年度毒偵字第2206號提起公訴，由本
    院以92年度訴緝字第171 號刑事判決處有期徒刑10月確定，
    及於93年間因施用毒品案件，經本院以93年度訴字第81號刑
    事判決分別處有期徒刑10月、6 月，且定應執行有期徒刑1
    年3 月確定，嗣經本院以93年度聲字第771 號刑事裁定上開
    三罪刑定應執行有期徒刑2 年確定，且於94年11月10日因縮
    短刑期期滿執行完畢出監；再於96年間因施用毒品案件，經
    本院以96年度訴字第2555號刑事判決處有期徒刑8 月、8 月
    、5 月、5 月，定應執行有期徒刑1 年10月，嗣經上訴後，
    由臺灣高等法院以96年度上訴字第5022號刑事判決駁回上訴
    確定（尚未執行）在案，此有臺灣高等法院被告前案紀錄表
    及上開不起訴處分書、判決書各乙份在卷可稽，是被告於觀
    察、勒戒執行完畢釋放後5 年以內已再犯被依法追訴處罰如
    上所述，則揆諸前揭判決意旨，本件檢察官起訴被告施用第
    一、二級毒品，符合上開規定，合先敘明。
(二)、又按海洛因及甲基安非他命依毒品危害防制條例第2 條第2
    項第1 、2 款之規定，分別係屬第一、二級毒品，故核被告
    所為，係犯毒品危害防制條例第10條第1 項之施用第一級毒
    品罪及同條例第10條第2 項之施用第二級毒品罪。又被告持
    有海洛因、甲基安非他命分別係供己施用，則其持有之低度
    行為，為施用毒品之高度行為所吸收，均不另論罪。復被告
    所犯二罪之間，犯意各別，行為互殊，應予分論併罰。再查
    被告於91年間因施用毒品案件，經本院以92年度訴緝字第17
    1 號刑事判決處有期徒刑10月確定，及於93年間因施用毒品
    案件，經本院以93年度訴字第81號刑事判決分別處有期徒刑
    10月、6 月，且定應執行有期徒刑1 年3 月確定，嗣經本院
    以93年度聲字第771 號刑事裁定上開三罪刑定應執行有期徒
    刑2 年確定，且於94年11月10日因縮短刑期期滿執行完畢出
    監在案，此有上開紀錄表可證，是其於受有期徒刑執行完畢
    後5 年內故意再犯有期徒刑以上之前揭二罪，均為累犯，各
    應依刑法第47條第1 項之規定，加重其刑。
(三)、爰審酌被告前有多次施用毒品之犯行，仍不知悔悟，故態復
    萌，再次施用毒品，無視於毒品對於自身健康之戕害及國家
    對於杜絕毒品犯罪之禁令，惟審酌被告犯後坦承犯行，態度
    尚佳，及施用毒品者均具有相當程度之生理成癮性及心理依
    賴性，戒除不易，且犯罪心態與一般刑事犯罪之本質不同，
    非難性較低等一切情狀，分別量處如主文所示之刑，並定應
    執行之刑，以資懲儆。
(四)、至扣案之吸食器1 組，係被告所有並供其施用第二級毒品之
    用乙節，業據被告供述明確（詳見本院卷第71頁），爰依刑
    法第38條第1 項第2 款之規定，併予宣告沒收。
據上論斷，應依刑事訴訟法第273 條之1 第1 項、第299 條第1
項前段，毒品危害防制條例第10條第1 項、第2 項，刑法第11條
前段、第47條第1 項、第51條第5 款、第38條第1 項第2 款，判
決如主文。
本案經檢察官彭聖斐到庭執行職務。
中    華    民    國    97    年    6     月    27    日
                  刑事第六庭法  官  饒金鳳
以上正本證明與原本無異。
如不服本判決，應於判決送達後10日內，向本院提出上訴書狀，
且上訴書狀應敘述具體理由，而上訴書狀未敘述上訴理由者，應
於上訴期間（即自收受判決書之翌日起算10日）屆滿後20日內補
提理由書。
                            書記官  王春森
中    華    民    國    97    年    6     月    27    日
附錄本案論罪科刑之法律條文：
毒品危害防制條例第10條：
施用第一級毒品者，處6 月以上5 年以下有期徒刑。
施用第二級毒品者，處3 年以下有期徒刑。


司法院資訊處製作；財團法人民間司法改革基金會備份。
